【裁判字號】    97,交聲,1620
【裁判日期】    970723
【裁判案由】    交管條例聲異
【裁判全文】
臺灣板橋地方法院交通事件裁定        97年度交聲字第1620號
原處分機關  交通部公路總局臺北區監理所板橋監理站
異  議  人
即受處分人  甲○○
上列受處分人因違反道路交通管理處罰條例案件，對於交通部公
路總局臺北區監理所板橋監理站於民國九十七年六月十七日所為
之板監裁字裁四一－Ｃ00000000號裁決處分，聲明異議
，本院裁定如下：
    主  文
原處分撤銷。
甲○○汽車駕駛人，駕駛汽車經測試檢定，酒精濃度超過規定標
準，處罰鍰新臺幣壹萬伍仟元，施以道路交通安全講習，並壹年
內不得考領普通重型機車駕駛執照。
    理  由
一、原處分意旨略以：異議人即受處分人甲○○駕駛車牌號碼Ｃ
    ＹＨ－六三五號重型機車，於民國九十七年六月十四日二十
    二時四十分許，在臺北縣泰山鄉○○路、美寧街口處，因有
    「汽車駕駛人酒精濃度超過規定標準（○點二五－○點四）
    」之違規，經臺北縣政府警察局新莊分局泰山分駐所警員以
    北縣警交字第Ｃ00000000號舉發違反道路交通管理
    事件通知單當場舉發，乃於九十七年六月十七日以板監裁字
    裁四一－Ｃ00000000號違反道路交通管理事件裁決
    書裁決之，依道路交通管理處罰條例第三十五條第一項第一
    款、第二十四條第一項第二款（裁決書漏載此條號）規定，
    裁處受處分人罰鍰新臺幣（下同）一萬五千元，吊扣駕駛執
    照十二個月，施以道路交通安全講習。
二、異議意旨略以：伊於飲酒後駕駛重型機車，遭裁罰吊扣駕駛
    執照十二個月，但伊無重型機車駕駛執照，監理所人員告知
    此行為係越級駕駛，將吊扣汽車駕駛執照，伊認為不合理，
    故聲明異議，請求撤銷原處分有關吊扣駕照部分云云。
二、按汽車駕駛人飲用酒類或其他類似物後其吐氣所含酒精濃度
    超過每公升○點二五毫克或血液中酒精濃度超過百分之○點
    ○五以上者，不得駕車，道路交通安全規則第一百十四條第
    二款定有明文。又汽車駕駛人，駕駛汽車經測試檢定酒精濃
    度超過規定標準者，處新臺幣一萬五千元以上六萬元以下罰
    鍰，並當場移置保管該汽車及吊扣其駕駛執照一年；因而肇
    事致人受傷者，並吊扣其駕駛執照二年，致人重傷或死亡者
    ，吊銷其駕駛執照，並不得再考領；汽車駕駛人，有第三十
    五條第一項規定之情形者，應接受道路交通安全講習；汽車
    駕駛人違反本條例規定，應受吊扣駕駛執照處分，於汽車駕
    駛人係無駕駛執照駕車者，在所規定最長吊扣期間內，不得
    考領駕駛執照，道路交通管理處罰條例第三十五條第一項第
    一款、第二十四條第一項第二款、第六十七條第六項分別定
    有明文。次按所謂「汽車」，係指在道路上不依軌道或電力
    架線而以原動機行駛之車輛（包括機器腳踏車），同條例第
    九十二條第一項所授權訂立之道路交通安全規則第二條第一
    項第一款亦有規定，故機車駕駛人如有上開違規情形，自有
    該處罰規定之適用。
三、經查：
    (一)本件異議人即受處分人甲○○駕駛車牌號碼ＣＹＨ－六三
      五號重型機車，於九十七年六月十四日二十二時四十分許
      ，在臺北縣泰山鄉○○路、美寧街口處，經臺北縣政府警
      察局新莊分局泰山分駐所警員認其有「汽車駕駛人酒精濃
      度超過規定標準（○點二五－○點四）」之違規，以北縣
      警交字第Ｃ00000000號舉發違反道路交通管理事
      件通知單當場舉發等情，有上開舉發通知單影本、本院辦
      理刑事案件電話紀錄查詢表、酒精測定紀錄單傳真頁各一
      紙在卷可稽，且異議人亦不爭執，是異議人於飲酒後呼氣
      酒精濃度達每公升○點三○毫克而違規騎乘該機車為警攔
      檢查獲製單舉發之事實，洵堪認定。
    (二)按道路交通管理處罰條例第六十八條於九十四年十二月十
      四日修正公布，經行政院以九十五年二月二十七日院臺交
      字第○九五○○八二八九八號令核定自九十五年三月一日
      施行，該條修正後規定「汽車駕駛人，因違反本條例及道
      路交通安全規則之規定，受吊銷駕駛執照處分時，吊銷其
      持有各級車類之駕駛執照」，與修正前同條文相比較，係
      將「吊扣」駕駛執照處分效力擴及吊扣所持有之各級車類
      駕駛執照之規定刪除。考其修正理由，乃舊法將違規駕駛
      人所持有各級車類之駕駛執照一併吊扣失之過酷，影響人
      民工作及生活甚鉅，故依修正後規定，受吊扣駕駛執照處
      分時，不再吊扣其持有各級車類之駕駛執照，僅於受吊銷
      駕駛執照處分時，始吊銷其持有各級車類之駕駛執照。是
      以，本件異議人係騎乘重型機車時違規酒醉駕車，其依法
      所受之處分應為限制其駕駛重型機車之權利，僅應吊扣其
      重型機車駕駛執照，始符修正後第六十八條規定之意旨，
      然因異議人並未領有重型機車駕駛執照，於此情形，自無
      從處以異議人吊扣重型機車駕駛執照。詎原處分機關逕以
      於道路交通管理處罰條例第六十八條修正前所作成之交通
      部八十九年八月三十日交路八九字第○○八八六一號函、
      九十四年九月十五日交路字第○九四○○五一四三三號函
      等相關函釋，認持小型車以上之駕駛執照駕駛重型機車有
      違反道路交通管理處罰條例第三十五條第一項各款行為時
      ，仍應吊扣（銷）小型車以上之駕駛執照云云，顯漏未審
      酌上開條例第六十八條修正理由之意旨。另參以異議人係
      騎乘重型機車違規酒駕，如因此吊扣異議人之其他種類車
      輛駕駛執照，此舉顯然將剝奪異議人駕駛其他種類車輛之
      權利，對異議人之權益造成極大之損害，亦與現行之道路
      交通管理處罰條例第六十八條之規定未合，是異議人主張
      不應吊扣其汽車駕照等語，於法尚屬有據。
    (三)綜上所述，異議人確有於酒精濃度超過規定標準之際，仍
      騎乘上開重型機車之違規行為，原處分機關逕依道路交通
      管理處罰條例第三十五條第一項第一款規定，裁決吊扣異
      議人駕駛執照十二個月部分，漏未審酌同條例第六十八條
      之修正意旨，因異議人並無重型機車駕駛執照，無從處以
      吊扣之處分，猶裁處吊扣異議人駕駛執照十二個月，於法
      尚有未合，據此，異議人持前詞聲明異議，為有理由；又
      原處分機關漏未依同條例第六十七條第六項之規定，裁處
      異議人於一年內不得考領普通重型機車駕駛執照，亦有未
      當。據此，應由本院將原處分撤銷，自為裁罰如主文所示
      ，以期適法。
四、據上論斷，依道路交通案件處理辦法第二十條前段，裁定如
    主文。
中    華    民    國    97    年    7     月    23    日
                      交通法庭  法  官  絲鈺雲
以上正本證明與原本無異。
如不服本裁定，應於裁定送達後5日內向本院提出抗告狀。
                                書記官  周玉茹
中    華    民    國    97    年    7     月    23    日


司法院資訊處製作；財團法人民間司法改革基金會備份。
